臺灣高等法院臺南分院刑事判決　　　　　　九十一年度上易字第四七五號　　 Ｃ
　　　上　訴　人　臺灣雲林地方法院檢察署檢察官
　　　被　　　告　甲○○○
　　　輔　佐　人　乙　○　○
右上訴人因被告竊盜案件，不服臺灣雲林地方法院九十年度易字第六七八號中華民國
九十一年二月二十五日第一審判決（起訴案號：臺灣雲林地方法院檢察署九十年度偵
字第三三六一號），提起上訴，本院判決如左：
      主      文
原判決撤銷。
甲○○○竊盜，處罰金參仟元，如易服勞役以參佰元折算壹日。
      事      實
一、被告甲○○○意圖為自己不法之所有，於民國九十年八月二十一日上午十時三十
    分許，在雲林縣斗六市○○里○○街及興中街逛街時，見丙○○在攤販選購鍋子
    未備之際，乘機佯裝亦要選購鍋子而站至丙○○身旁，徒手伸入丙○○褲子右側
    口袋內，竊取丙○○所有放置於該口袋內之新台幣（下同）一千六百元（計一千
    元、五百元、一百元各一張），得手後揉成一團，藏置於自己之黑色皮包內即離
    開，旋即為丙○○發覺，丙○○乃不動聲色尾隨在後，復見甲○○○在髮飾攤位
    隨手拿起髮夾，夾在頭髮上欲離開，丙○○乃告知老闆，老闆即向她要回後，丙
    ○○即向甲○○○要回該一千六百元，為甲○○○拒絕，經報警查獲，並扣得一
    千六百元。
二、案經丙○○訴由雲林縣警察局斗六分局報請臺灣雲林地方法院檢察署檢察官偵查
    起訴。
      理      由
一、訊據被告甲○○○矢口否認有竊盜之犯行，辯稱：上開黑色皮夾內之一千六百元
    紙鈔係其個人所有，當天伊與女兒至斗六西市場選購，身上帶有一千七百多元，
    先在鞋子攤販購買拖鞋二雙計一百元，巧遇伊姑媽戴徐勻亦在該處選購，乃與姑
    媽爭付為對方付帳，惟均不肯讓對方付錢，最後各自付款，之後至賣鍋處選購未
    買，復在髮飾攤位選髮夾，雖有將髮夾夾在頭髮上然尚在攤位並非要離開，告訴
    人張採白即無故指摘竊取其財物，伊將皮包打開取出鈔票，告訴人竟誑稱該鈔票
    係其所有，要搶回，伊才揉成一團，伊並未竊取丙○○所有之錢云云。
二、經查：
（一）右揭事實迭據告訴人丙○○於警訊、偵查中、原審及本院審理時指述綦詳，復
      有扣案之一千六百元（一千元、五百元、一百元各一張）可稽，該三張鈔票確
      有被揉成一團之痕跡，亦有照片二幀附於警局卷可佐。
（二）告訴人丙○○於警訊中指稱：我於九十年八月二十一日十時三十分許，在斗六
      市○○街及興中街口，我將剩餘錢一千六百十三元置於我右方褲袋內，我見在
      我右方婦人張淑珠手伸入我口袋將我所有紙鈔新台幣一千六百元竊走放入其黑
      色小皮包內，即離開，我隨即不動聲色跟在她後面，她即向其他髮飾攤位隨手
      拿起髮夾，夾在頭髮上欲離開，我即向老闆告知她沒有付錢就要拿走你的販售
      髮夾，老闆即向她要回，她即馬上還給老闆，我才更確定她為扒手，即馬上報
      警云云（見警訊卷），於偵查、原審及本院審理時亦為相同之指述。原審以「
      若告訴人確於遭竊之時，業已確知被告將手伸入其褲袋內行竊等情，衡諸常情
      ，自應於被告仍在行竊之時，當場按住褲袋、高呼「小偷」，或捉住被告伸入
      其褲袋內之手，以阻止被告之竊盜犯行，避免財物之損失；縱令業已不及阻止
      被告竊盜犯行之完成，亦應於當場呼喊遭竊，尋求旁人之協助逮捕被告，並報
      警處理，實無任由被告竊取其所有之財物之理？是告訴人之指訴，實與常情有
      間。況且，告訴人係於見到被告於髮飾攤位前，拿取髮夾試戴後，並未即時將
      髮夾取下或為付款之表示後，始確定被告應係竊取其所有財物之竊賊，益徵告
      訴人發現遭竊而尾隨被告之際，亦未能確定被告即係竊取其所有財物之人士，
      否則，豈有仍須於事後觀察被告之舉止後，始敢確認被告應係竊賊之理？足見
      告訴人之指訴，應係於發現遭竊後，對於是否為當時站於其右側之被告所竊，
      有所懷疑，嗣經尾隨觀察被告之行為舉止後，研判應係被告所竊後，所為誇大
      、渲染之指訴，尚難遽予採信」固非無見。然查：告訴人於偵查中供陳：（問
      ：當時你為何不喊捉賊？）我當時是為了她的自尊，因她帶女兒，又看到她到
      對面偷髮夾，我才制止她。（問：有無與被告和解？有何陳述？）我要談和解
      ，但被告不承認有竊盜犯行，對方若承認，我即原諒她等語（見偵查卷第十二
      頁背面、第十三頁）；告訴人復於原審審理中亦陳稱：「我當天在看鍋子時，
      被告也在那裡看鍋子，被告將手伸入我右邊褲子口袋內，把我所有的紙鈔，一
      千六百元偷走，我有看到。我想要給她留一點自尊，所以才沒有大叫，後來我
      跟在她後面，到髮夾攤，我看到她髮夾夾在頭髮上，沒有付錢，就要離開，我
      就跟老闆說，老闆就喊她，她就將髮夾還給老闆」、「如果被告承認錯了，我
      就原諒她，被告之前拿一雙涼鞋來，後來開庭說她買二雙拖鞋，前後所述不一
      ，所以被告講話不實」等語（見原審卷第十七頁、第五十一頁）；復於本院審
      理時證述：「．．．她用左手伸入我右側褲帶內拿前，然後揉成一團放入她的
      皮包內，當時人很多，我為顧全她的自尊，沒有當場識破，只想跟在後面，到
      人少的地方才要她還錢，但她一錯再錯，又到賣髮夾的攤位，拿了一支髮夾夾
      在頭髮上沒給錢就走，我就把她拉住，告知老闆，並叫她把錢還我」等語（見
      本院九十一年四月十五日訊問筆錄）。是告訴人如何未當場制止被告竊盜犯行
      ，已於偵訊及審判時供陳詳明，告訴人為了被告之自尊而未當場呼喊捉賊之行
      為，尚難認與常情有違。又被告與告訴人並不相識，亦無仇恨，倘被告未有竊
      盜犯行，告訴人又何需於市○○○路跟隨並報警處理？對於被告皮包內有一千
      六百元又何以知悉？況被告對於自己皮包內紙鈔依常情而斷，何需摺成一團，
      再置於自己之皮包內？雖被告及證人徐婉真於原審證述打開皮包給告訴人看，
      因告訴人要搶錢才揉成一團，惟為告訴人所否認。徵之告訴人於偵審中一再表
      明係氣不過被告竊盜財物被伊當場發現卻不承認才提出告訴，並一再陳明損失
      財物輕微，只要被告認錯即願原諒被告等情以觀，再衡之被告亦供承確有在髮
      飾攤位上拿髮夾夾在頭髮上經老闆取回之事實，則告訴人之指述即難謂虛構誣
      陷之情節。
（二）證人林恆生即本案承辦之警員於偵訊時證稱：「（問：當時你所查扣之三張紙
      鈔如何？）摺成一團，是三張摺在一起」「（問：當時被告態度如何？）堅決
      否認，錢是她的，不讓我扣，而剛開始不講她姓名及住處，之後我出去處理一
      件公務後回來，再問被告，她才說他姓名及住處」「（問：當初被告皮包除了
      一千六百元外，還有無其他的錢？）還有幾個銅板，沒有其他紙鈔」等語（見
      偵查卷第二十一頁正面）；於原審證稱：我是事後才去現場，我到時就將她們
      帶回警局作筆錄，被告作筆錄跟一般情形一樣，到派出所時，錢還放在被告的
      身上，皮包放在被告的褲子口袋，事後有去髮夾攤販查詢，但隔壁攤位說已很
      久沒去擺攤了等語（見原審卷第三十一頁、第三十二頁）；復於本院證稱：本
      件是我承辦，被告筆錄是我製作，是我開車去載人，到時她們已在路口，是我
      載被告到派出所，車程約五分鐘，錢在派出所有照相，但錢她不拿出來，「製
      作筆錄時我有問她帶多少錢，她說帶一千六百元紙鈔及一些硬幣，她沒有說已
      買什麼東西用去多少錢」等語（見本院九十一年四月二十九日訊問筆錄）。證
      人即經人報案後最初趕到現場處理之警員丁○○於原審審理時證稱：我聽到無
      線電通知，我就到現場時看到被告及被害人在爭執，被害人就說被告偷她錢，
      當時被告都不承認，後來被告才從皮包拿出錢來，數目跟被害人所述的金額是
      一樣的，皮包是被告的褲子口袋拿出來的，錢拿出來時是揉成一團，被告當時
      走來走去，一直不願拿出她的身分證明等語（見原審卷第三十一頁）；復於本
      院證稱：當時是由值班人員通報我過去的，首先是我一個人過去，後來帶回派
      出所時我有請同事去，我到場時他們在爭執，對方說被告拿她的錢，被告說沒
      有，被告要走，對方不讓她走，我有問告訴人被拿多少，她說被拿一千六百元
      ，計一千元、五百元、一百元各一張，我有叫被告拿錢出來，但她不太願意拿
      出來，在那邊走來走去，我叫她不能離開，後來被告有拿錢出來看，錢是一捲
      的，有握過的樣子，當時旁邊有很多人在看，丙○○筆錄是我製作的，到派出
      所時，我叫被告把年籍資料告訴我們，首先她不拿證件出來，後來才叫人拿身
      分證過來，當時她們爭執的地點在興中街轉角賣餅乾的地方等語（見本院九十
      一年四月二十九日訊問筆錄）。雖證人等僅能證明案發後到場處理及製作筆錄
      情形，不足以證明被告有無竊取告訴人錢財之事實。然認定犯罪事實所憑之證
      據，雖不以直接證據為限，間接證據亦包括在內，然而無論直接或間接證據，
      其為訴訟上之證明，須於通常一般之人均不致有所懷疑，而得確信其為真實之
      程度者，始得據為有罪之認定（參照最高法院七十六年台上字第四九八六號判
      例）。間接證據既得據為認定犯罪事實之證據，則被告於法院審判庭上，基於
      直接、言詞審理主義下．所為自由供述，其表情、眼神、言詞、動作、與告訴
      人之質問等等，均應得以採認為間接證據之一，而為案情判斷之基準，此應毋
      庸置疑。本院對被告與告訴人於法庭上之供陳言詞、表情、眼神、動作等情以
      觀，再徵之被告茍係原先即帶一千七百多元，已買二雙拖鞋一百元，何以在警
      訊時不言明，尚稱帶一千六百元紙鈔及一些硬幣，起初亦不願供出姓名住址，
      且被告在警訊時其筆錄確係證人林恆生所製作，除據證人林恆生證述不移，然
      被告於本院仍否認該事實，經查被告警訊筆錄之筆跡經核與證人林恆生於偵查
      中、原審及本院審理時簽名之筆跡運筆等情相符，則被告否認情節，即非無疑
      。
（三）被告雖以前詞置辯，並以渠購買二雙拖鞋後即由其女拿著云云，惟告訴人否認
      有見被告之女拿二雙拖鞋及有事先將皮包打開給其觀覽之事實。證人徐婉真即
      本案當天與被告一同逛街之被告女兒於原審到庭固證述：「當天我跟我媽媽逛
      街，我們先買兩雙鞋子，後來我們去看鍋子，再去髮夾攤，我們有看到有一位
      女生在跟老闆說話，後來那位女生說我媽媽偷她的錢，她叫我媽媽將皮包拿出
      給她看，我媽媽就拿出來給她看，但她想要搶我媽媽的錢，我媽就將錢揉成一
      團」「（問：你是否有看到你媽媽有伸手入別人口袋拿錢？）沒有」云云（見
      原審卷第三十三頁）；另證人即被告之姑媽戴徐勻於原審到庭雖亦證稱：九十
      年八月二十一日當天伊在斗六西市場買鞋子，碰到被告，被告也在買鞋子，鞋
      子一雙百元，我當天買一雙，被告當時要幫伊付錢，有拿出一張千元鈔票，但
      伊說各付各的云云（見原審卷第六十七頁、第六十八頁）。然查證人徐婉真係
      被告之女，與被告有直系血親之事實，且被告如確有已購買二雙拖鞋，何以在
      警訊訊問時未予供明，尚稱其帶有一千六百多元，已見證人林恆生如前述之證
      述，其於偵查中亦未供述，足見證人徐婉真前開證述不無事後編撰迴護之情。
      又證人戴徐勻係被告之姑媽，亦屬至親，被告於警訊及偵查中亦未於訊問時供
      述，雖曾具狀表示有替對方付帳之情，然茍如證人戴徐勻所證之情，再依被告
      所辯其係帶一千七百多元逛街，而確係買二雙拖鞋一百元，則證人戴徐勻亦買
      一百元鞋子一雙，則一共二百元，被告稱其帶一千元及五百元各一張，則其應
      有一百元二張，則茍被告有欲替其姑媽付錢，依常理則一共拿二張一百元即可
      ，何須拿千元鈔票找錢，足見證人戴徐云前開證述亦不無事後構串迴護之詞，
      均難採信。被告及證人戴徐勻雖於原審提出渠等所謂在鞋子攤位上所購買之拖
      鞋，並經原審提示給該攤位販賣者即證人徐添翠證稱：沒有印象被告有買鞋子
      ，客人買了就走，這件事我都不知道，其夫吳金樹比較清楚等語（見原審卷第
      八十八頁），證人吳金樹證稱：被告及證人所提之鞋子伊有賣，沒有印象他們
      有向我購買等語（見原審卷第八十九頁），亦不足證被告確係向該攤販及於告
      訴人指述之當天向該攤販所買，自不足為被告有利之證據。
（四）按測謊之鑑定，係就受測人對相關事項之詢答，對應其神經、呼吸、心跳等反
      應而判斷，其鑑驗結果有時亦因受測人之生理、心理因素而受影響，該鑑驗結
      果可為審判之參考，得為補強證據，固非為判斷之唯一絕對之依據，鑑驗結果
      是否可採，仍應由法院斟酌取捨。而測謊結果之信憑性常因主客觀因素之不同
      而異其結論，而前述測謊結果，於法僅供認定事實之參考，法院於認定事實時
      仍應本於自由心證之原則，就卷內之各項證據，依證據法則詳予推求，固非得
      一概以測謊之結果為斷。惟按「測謊鑑定，倘鑑定人具備專業之知識技能，復
      事先獲得受測人之同意，所測試之問題及其方法復具專業可靠性時，該測謊結
      果，如就否認犯罪有不實之情緒波動反應，雖不能採為有罪判決之唯一證據，
      但非無證據能力，仍得供裁判之佐證」（最高法院八十七年度台上字第三九二
      號判決參照）。查本件被告與告訴人就被告是否有竊取之行為爭執甚烈，原審
      經被告與告訴人同意送法務部調查局測謊，被告甲○○○與告訴人丙○○二人
      經送測謊後，測謊結果：一、甲○○○稱：其未拿丙○○口袋之金錢，經測試
      呈情緒波動反應，研判有說謊。二、丙○○稱：甲○○○有拿走其金錢，經測
      試無情緒波動反應，判未說謊。有法務部調查局九十年十一月二十九日（９０
      ）陸（三）字第９００７９３４７號測謊報告書在卷可資佐證（見原審卷第三
      十八頁）。本件係經被告與告訴人同意測謊，係由具專業之法務部調查局人員
      為之測謊，其結果係否認犯罪者之被告有不實之情緒波動反應，而指訴者之告
      訴人並無不實之情緒波動反應，揆之前開見解即得為補強證據，益足以證明告
      訴人所訴非虛。再徵之前開所述各情，足見被告所辯自非可採。
（五）綜上所述，被告所辯顯係卸責飾詞，委無足採。本件事證已臻明確，被告犯行
      洵堪認定應依法論科。
三、核被告前開所為係犯刑法第三百二十條第一項竊盜罪。原審疏未詳查，詳予勾稽
    ，遽予無罪之諭知，自有未洽，檢察官上訴意旨，指摘原判決不當，非無理由，
    自應予撤銷改判，爰審酌被告犯罪之動機、手段、目的、被害人所生損害輕微，
    被告犯後態度等一切情狀，量處如主文所示之刑，並諭知罰金如易服勞役之折算
    標準，以示懲儆。
據上論斷，應依刑事訴訟法第三百六十九條第一項前段、第三百六十四條、第二百九
十九條第一項前段，刑法第三百二十條第一項、第四十二條第二項、罰金罰緩提高標
準條例第一條前段、第二條，判決如主文。
本案經檢察官曾銘芳到庭執行職務。
中    華    民    國      九十一      年      五      月      十五      日
                                  臺灣高等法院臺南分院刑事第六庭
                                      審判長法官  楊    明    章
                                            法官  顏    基    典
                                            法官  高    明    發
右正本證明與原本無異。
不得上訴。
                                      法院書記官  徐    瑞    清
中    華    民    國      九十一      年      五      月     十五       日
附錄法條：
刑法第三百二十條第一項：意圖為自己或第三人不法之所有，而竊取他人之動產者，
                        為竊盜罪，處五年以下有期徒刑、拘役或五百元以下罰金
                        。
